【裁判字號】    97,易,1543
【裁判日期】    970924
【裁判案由】    毒品危害防制條例
【裁判全文】
臺灣士林地方法院刑事判決              97年度易字第1543號
公  訴  人  臺灣士林地方法院檢察署檢察官
被      告  甲○○
                    （現另案於臺灣臺北監獄執行中）
上列被告因違反毒品危害防制條例案件，經檢察官提起公訴（97
年度毒偵字第1542號），被告於準備程序中就被訴事實為有罪之
陳述，經告知被告簡式審判程序之旨，並聽取當事人之意見後，
本院合議庭裁定由受命法官獨任進行簡式審判程序，判決如下：
    主  文
甲○○施用第二級毒品，累犯，處有期徒刑陸月，如易科罰金，
以新臺幣壹仟元折算壹日。
    事  實
一、甲○○前因施用毒品案件，經本院裁定送觀察、勒戒後，認
    無繼續施用毒品之傾向，於民國90年1 月10日釋放，並經臺
    灣板橋地方法院檢察署檢察官於90年1 月17日以90年度毒偵
    緝字第14號為不起訴處分確定。又於93年間，因施用毒品案
    件，經本院判處有期徒刑4 月確定，於94年2 月15日易科罰
    金執行完畢。詎不知悔改，復基於施用第2 級毒品之犯意，
    於97年5 月24日某時許，在臺北縣永和市中正橋下河堤處，
    以不詳方法施用第2 級毒品甲基安非他命1 次（檢察官起訴
    書誤載為安非他命）。嗣於同年月28日下午2 時45分許，經
    警在臺北市○○區○○街262 號前查獲，始悉上情。
二、案經臺北市政府警察局信義分局報告臺灣臺北地方法院檢察
    署呈請臺灣高等法院檢察署檢察長核轉臺灣士林地方法院檢
    察署檢察官偵查起訴。
    理  由
一、按除被告所犯為死刑、無期徒刑、最輕本刑為3 年以上有期
    徒刑之罪或高等法院管轄第一審案件者外，於第一次審判期
    日前之準備程序進行中，被告先就被訴事實為有罪之陳述時
    ，審判長得告知被告簡式審判程序之旨，並聽取當事人、代
    理人、辯護人及輔佐人之意見後，裁定進行簡式審判程序，
    刑事訴訟法第273 條之1 第1 項定有明文。經核本件被告甲
    ○○所犯係死刑、無期徒刑、最輕本刑為3 年以上有期徒刑
    以外之罪，其於準備程序中就被訴事實為有罪之陳述，經法
    官告知簡式審判程序之旨，並聽取公訴人及被告之意見後，
    本院爰依首揭規定，合議裁定由受命法官獨任進行簡式審判
    程序，合先敘明。
二、上揭犯罪事實，業據被告坦承不諱，且其經警採集之尿液檢
    體經送台灣尖端先進生技醫藥股份有限公司檢驗結果，呈甲
    基安非他命陽性反應，亦有該公司濫用藥物尿液檢驗報告1
    份在卷可參，足徵被告自白與事實相符。
三、按92年7 月9 日修正公布，並於93年1 月9 日施行之毒品危
    害防制條例刪除2 犯及3 犯之規定，一改修法前繁雜之處遇
    程序，僅將施用毒品者簡化區分為初犯、再犯，並認施用毒
    品者係屬病患性犯人，以觀察、勒戒戒除其身癮，並以強制
    戒治去除其心癮。經觀察、勒戒或強制戒治執行完畢釋放後
    ，若係5 年後再犯該條例第10條施用毒品罪者，與同條例第
    20條第1 項、第2 項關於「初犯」之處理方式相同，檢察官
    應先聲請法院裁定令被告入勒戒處所觀察、勒戒，並視有無
    繼續施用毒品傾向，決定應予釋放、為不起訴之處分，或應
    聲請法院裁定令入勒戒處所強制戒治；若係5 年內「再犯」
    同條例第10條施用毒品罪者，依同條例第23條第2 項規定，
    檢察官則應依法追訴。觀諸該條例第20條第3 項之修正理由
    ：「觀察、勒戒或強制戒治5 年後再犯者，顯見前所實施之
    觀察、勒戒或強制戒治已足以遮斷其施用毒品之癮，為期自
    新及協助其戒除毒癮，對此5 年後再犯者，爰明定仍適用初
    犯之規定，先經觀察、勒戒、強制戒治之程序。」及同條例
    第23條第2 項之修正理由：「為配合簡化施用毒品犯之刑事
    處遇程序，並鑑於經觀察、勒戒或強制戒治執行完畢釋放後
    5 年內再犯者，其再犯率甚高，原據以實施之觀察、勒戒及
    強制戒治既已無法收其實效，自應施以刑事處遇」，顯然如
    施用毒品者係前經觀察、勒戒或強制戒治等治療程序執行完
    畢5 年後，始再施用毒品之「初犯」，因前所執行之觀察、
    勒戒或強制戒治已足收戒除毒癮之效，自應重新執行觀察、
    勒戒或強制戒治等治療程序，並於治療程序執行完畢後，由
    檢察官為不起訴處分，毋庸對之追訴處罰；反之，在「再犯
    」之情形，因其先前所為治療程序顯未能收戒斷毒癮之效，
    且考量施用毒品者之再犯率偏高，乃簡化其刑事處遇程序，
    而逕予追訴處罰，不再施以治療程序。參酌上開立法理由，
    修正毒品危害防制條例就施用毒品者，祇於「初犯」及「5
    年後再犯」二種情形，有其追訴條件之限制，即須於初犯經
    觀察、勒戒或強制戒治釋放後，5 年內均無施用毒品之行為
    ，始能認其前所實施之觀察、勒戒或強制戒治已足遮斷毒癮
    ，而得於5 年後再犯時，再予適用初犯之規定，重行觀察、
    勒戒等程序。倘5 年內已經再犯，被依法追訴處罰，縱其第
    3 次（或第3 次以上）施用毒品之時間在初犯釋放5 年以後
    ，即與「5 年後再犯」之情形有別，且因已於「5 年內再犯
    」，顯見其再犯率甚高，原實施觀察、勒戒或強制戒治，已
    無法收其實效，而無5 年戒斷期之存在，自無再經觀察、勒
    戒及強制戒治之必要，即應依該條例第10條處罰，始符新法
    修正之本旨，最高法院95年度臺非字第59號、第65號判決意
    旨可資參照。經查：本案被告前因施用毒品案件，經本院裁
    定送觀察、勒戒後，認無繼續施用毒品之傾向，於90年1 月
    10日釋放，並經臺灣板橋地方法院檢察署檢察官於90年1 月
    17日以90年度毒偵緝字第14號為不起訴處分確定。又於前案
    強制戒治執行完畢後5 年內，即於93年間再犯施用毒品案件
    ，經本院判處有期徒刑4 月確定等情，此有臺灣高等法院被
    告前案紀錄表1 份在卷可佐。是被告所犯本案施用第2 級毒
    品之罪行，距前次觀察勒戒執行完畢後雖已逾5 年，惟被告
    於該次觀察勒戒執行完畢後5 年內，既又於93年間再犯施用
    毒品之罪，且經法院判處罪刑確定，揆諸前揭說明，被告本
    案施用第2 級毒品之犯行，自非屬毒品危害防制條例第20條
    第3 項所定「5 年後再犯」之情形，而應依法追訴。從而，
    本案事證明確，被告施用第2 級毒品之犯行，堪以認定，應
    依法論科。
四、核被告所為，係犯毒品危害防制條例第10條第2 項之施用第
    2 級毒品罪。其施用第2 級毒品前持有第2 級毒品之低度行
    為，為嗣後施用之高度行為所吸收，不另論罪。又被告前於
    93年間因施用毒品案件，經本院判處有期徒刑4 月確定，於
    94年2 月15日易科罰金執行完畢，有前揭前案紀錄表可憑，
    其於5 年內故意再犯本件有期徒刑以上之罪，為累犯，應依
    法加重其刑。爰審酌被告前經觀察勒戒處遇執畢，未見斷絕
    毒癮，再為施用，惟念其犯後尚知坦認犯行，施用毒品僅戕
    害自身健康，尚未危及他人等一切情狀，量處如主文所示之
    刑，並諭知易科罰金之折算標準，以資懲儆。至扣案之吸食
    器、玻璃球各1 個，經被告堅詞否認為其所有供本案施用安
    非他命所用之物，亦查無其他事證足證該等物品與本件犯罪
    有關，亦非違禁物，爰不予宣告沒收，附此敘明。
據上論斷，應依刑事訴訟法273 條之1 第1 項、第299 條第1項
前段，毒品危害防制條例第10條第2 項，刑法第11條前段、第47
條第1 項、第41條第1 項前段，判決如主文。
本案經檢察官蔡元仕到庭執行職務。
中    華    民    國    97    年    9     月    24    日
                  刑事第四庭  法  官   黃珮茹
以上正本證明與原本無異。
如不服本判決，應於收受送達後10日內向本院提出上訴書狀，其
未敘述上訴理由者，應於上訴期間屆滿後20日內向本院補提理由
書狀（均須按他造當事人之人數附繕本）。
                            書記官  張馨尹
中    華    民    國    97    年    9     月    17    日
附錄論罪法條：
毒品危害防制條例第10條第2項
施用第二級毒品者，處 3 年以下有期徒刑。


司法院資訊處製作；財團法人民間司法改革基金會備份。
